臺灣高等法院臺中分院刑事裁定
110年度毒抗字第772號

抗  告  人  
即受處分人  余東烈


上列抗告人即受處分人因違反毒品危害防制條例案件（臺灣南投
地方檢察署110年度聲戒字第21號、109年度毒偵字第278、542號
），對於臺灣南投地方法院中華民國110年3月17日110年度毒聲
字第91號確定裁定，聲請重新審理，不服臺灣南投地方法院110
年度毒聲重字第14號中華民國110年4月28日裁定，提起抗告，本
院裁定如下：
  　主  文
抗告駁回。
    理  由
一、本件抗告人即受處分人（重新審理聲請人）余東烈抗告意旨
    略以：最高法院刑事庭大法庭於民國109年11月18日以109年
    度台上大字第3826號刑事裁定，擴大觀察勒戒程序之適用，
    使受觀察、勒戒之對象增加許多屬於犯罪前科較複雜之施用
    毒品者。而「有無繼續施用毒品傾向評估標準評分說明手冊
    」（下稱評估標準手冊）及「有無繼續施用毒品傾向評估標
    準紀錄表」（下稱評估標準紀錄表）其中「前科紀錄與行為
    紀錄」之毒品犯罪及其他犯罪前科紀錄之評分均未設上限，
    致前科較多者，僅憑毒品犯罪及其他犯罪前科紀錄則可能已
    逾60分以上，其他如醫師所為之專業評估等，就評估結果而
    言已失其實益，毒品犯罪及其他犯罪前科紀錄有過度評價之
    虞。然而評估標準業已於110年3月26日修正，將「毒品犯罪
    及其他犯罪前科紀錄」之評分設上限10分，減少評估占比，
    增加醫師專業評估之比重，爰依法聲明不服云云。
二、按觀察、勒戒及強制戒治之裁定確定後，有下列情形之一，
    認為應不施以觀察、勒戒或強制戒治者，受觀察、勒戒或強
    制戒治處分之人，或其法定代理人、配偶，或檢察官得以書
    狀敘述理由，聲請原裁定確定法院重新審理：適用法規顯
    有錯誤，並足以影響裁定之結果者；原裁定所憑之證物已
    證明為偽造或變造者；原裁定所憑之證言、鑑定或通譯已
    證明其為虛偽者；參與原裁定之法官，或參與聲請之檢察
    官，因該案件犯職務上之罪，已經證明者；因發現確實之
    新證據足認受觀察、勒戒或強制戒治處分之人，應不施以觀
    察、勒戒或強制戒治者；受觀察、勒戒或強制戒治處分之
    人，已證明其係被誣告者；聲請重新審理，應於裁定確定後
    30日內提起；但聲請之事由，知悉在後者，自知悉之日起算
    ；聲請重新審理，無停止觀察、勒戒或強制戒治執行之效力
    ；但原裁定確定法院認為有停止執行之必要者，得依職權或
    依聲請人之聲請，停止執行之；法院認為無重新審理之理由
    ，或程序不合法者，應以裁定駁回之，毒品危害防制條例第
    20條之1第1項至第4項前段定有明文。又依毒品危害防制條
    例第20條第1項、第2項、觀察勒戒處分執行條例第8條第1項
    、第2項、毒品危害防制條例施行細則第12條第1項、第2項
    等規定可知，法務部為執行觀察、勒戒處分之主管機關，而
    法務部為協助各檢察署檢察官及看守所附設勒戒處所，於執
    行觀察、勒戒期滿時，判斷有無毒品危害防制條例第20條第
    2項繼續施用毒品傾向、是否需報請檢察官聲請強制戒治，
    邀集衛生福利部、專家學者共同研商制訂「有無繼續施用毒
    品傾向評估標準」並據以編定「有無繼續施用毒品傾向評估
    標準紀錄表」及「有無繼續施用毒品傾向評估標準說明手冊
    」，供所屬下級機關統一認定標準及行使裁量，係屬為因應
    大量且類同之觀察、勒戒案件，就執行法律（毒品危害防制
    條例第20條第2項）之細節性、技術性之次要事項為必要規
    範，對外發生一定法律效果之具有法規性質之命令。
三、經查：
　㈠按抗告為不服法院裁定請求直接上級法院救濟之方法，不因
    其形式上誤用上訴、再審或其他字樣而異其效力。本件抗告
    人所提之「聲明異議狀」，案號欄記載「110年度毒聲重字
    第14號」，內容則記載「主旨為不服臺灣南投地方法院裁定
    抗告戒治重新審理乙事」等語，繹其真意應係對原審所為駁
    回其聲請重新審理之裁定提起「抗告」，先予敘明。
　㈡抗告人抗告意旨以評估標準已於110年月3月26日修正為由，
    對原裁定聲明不服云云，惟評估標準手冊與紀錄表係法務部
    針對多數不特定人民就有無繼續施用毒品傾向評估事項所為
    對外發生法律效果之具有法規性質之命令，是上開評估標準
    之修正，為法律變更，並非前引毒品危害防制條例第20條之
    1第1項第5款所稱之「新證據」，抗告人以此為由聲請重新
    審理並據之再為抗告，核與法定要件不符。從而，原審認抗
    告人聲請重新審理於法不合，裁定予以駁回，核屬有據。抗
    告人據之再為抗告理由，本院亦無從採憑。
四、綜上，本件抗告人除重複陳稱評估標準手冊與紀錄表已有變
    動，並無提出其他任何符合前揭重新審理規定之法定事由，
    而任執前詞指摘原裁定不當，是本件抗告人抗告為無理由，
    應予駁回。
五、據上論斷，應依刑事訴訟法第412條，裁定如主文。
中　　華　　民　　國　　110 　 年　　6  　月 　 29  　日
            刑事第七庭  審判長法  官  梁  堯  銘
                              法  官  羅  國  鴻
                              法  官  張  智  雄
以上正本證明與原本無異。
不得再抗告。
                              書記官  陳  玫  伶
　　　　　　　　　　　　　　　
中　　華　　民　　國　　110 　年　　6 　　月　　29　　日